【裁判字號】    98,易,2360
【裁判日期】    980904
【裁判案由】    詐欺
【裁判全文】
臺灣臺北地方法院刑事判決              98年度易字第2360號
公  訴  人  臺灣臺北地方法院檢察署檢察官
被      告  乙○○
上列被告因詐欺案件，經檢察官聲請以簡易判決處刑（九十八年
度偵字第六二六四號），本院認不宜以簡易判決處刑（九十八年
度簡字第三二七六號）而改依通常程序進行，判決如下：
    主  文
本件免訴。
    理  由
一、公訴意旨略以：被告乙○○預見將所申請之行動電話門號交
    付不明人士使用，可幫助他人詐欺取財之用，竟仍不違其本
    意，而基於幫助詐欺之間接故意，於民國九十七年九月四日
    申辦遠傳電信行動電話0000000000號後，隨即在
    不詳之時地，以不詳之代價，把上開門號販賣予姓名年籍不
    詳之人，而容認該行動電話門號供他人使用以詐騙財物。嗣
    由詐欺集團成員於奇摩拍賣網站，假意刊登販售全新ＮＤＳ
    Ｌ掌上型電動玩具之拍賣訊息，且留下000000000
    0號之聯絡電話，及玉山銀行民權分行000000000
    0000000號帳號（申辦人高祥杬，另併由臺灣高雄地
    方法院合併審理中）。嗣甲○○於九十七年九月二十四日在
    前開網站瀏覽前揭拍賣訊息，誤以為確有相關商品出售而陷
    於錯誤，以新臺幣（下同）三千一百二十元向詐欺集團承諾
    購買ＮＤＳＬ掌上型電動玩具，並於同日十一時六分將價款
    匯入前揭帳號。詎甲○○於匯款後遲未收到所購貨物，且撥
    打詐欺集團所留之聯絡電話亦已無人接聽，始知受騙，因認
    被告涉犯刑法第三十條第一項、第三百三十九條第一項之幫
    助詐欺取財罪嫌云云。
二、按案件曾經判決確定者，應諭知免訴之判決，並得不經言詞
    辯論為之，刑事訴訟法第三百零二條第一款、第三百零七條
    分別定有明文。又訴訟法上所謂一事不再理之原則，關於實
    質上一罪或裁判上一罪，均有其適用，亦經最高法院著有六
    十年臺非字第七七號判例意旨可資參照。
三、經查：
(一)被告前被訴「明知行動電話門號在現代社會中常是專屬個人
    對外聯繫之重要溝通工具，具有識別通話對象之個化特徵，
    一般人使用他人名義之行動電話門號，常與詐欺取財犯罪行
    為密切相關，而取得他人行動電話門號之目的，在於掩飾所
    為之犯行不易遭人追查，且能預見任意將行動電話門號ＳＩ
    Ｍ卡交予陌生人或無特殊信賴關係者使用，即有供作犯罪用
    途之可能，又對於提供行動電話門號ＳＩＭ卡之行為本身，
    雖無引發他人萌生犯罪之確信，但仍不顧他人所可能遭受財
    產上損害之危險，而基於縱若有人持以犯詐欺取財罪亦不違
    反其本意之幫助犯意，於九十七年九月四日向遠傳電信公司
    申辦行動電話門號0000000000號ＳＩＭ卡一枚後
    之某日，在臺北市環南市場，將該ＳＩＭ卡一枚交予真實姓
    名年籍不詳之成年人使用。嗣該成年人所屬之詐欺集團成員
    取得上開ＳＩＭ卡後，即意圖為自己不法之所有，以帳號「
    Pi_jenchen」在ＹＡＨＯＯ奇摩拍賣網站上刊登拍賣訊息，
    偽稱欲出售ＰＳ三遊戲機，並以前揭行動電話門號0000
    000000號作為聯絡電話，適邱富捷於九十七年九月二
    十三日十六時三十分許，在其位於彰化縣北斗鎮之住處上網
    ，因見該拍賣訊息，遂與佯裝為賣家之詐欺集團成員議定以
    七千五百元購買前揭拍賣之遊戲機，需先支付三千元，待貨
    到後再支付四千五百元尾款，致邱富捷陷於錯誤，而於九十
    七年九月二十六日九時二十五分許前往彰化縣北斗鎮○○路
    二二六號北斗郵局，以ＡＴＭ自動櫃員機轉帳匯款方式，將
    三千元匯入賣家所指定之高祥杬（為臺灣士林地方法院以九
    十八年度士簡字第三十號確定判決效力所及，經檢察官為不
    起訴處分確定）之玉山商業銀行民權分行帳號000000
    0000000號帳戶內，並撥打上開000000000
    0號行動電話門號與賣家聯絡，惟邱富捷遲未收到購買之遊
    戲機，乃察覺受騙並報警處理，而循線查悉上情。」之幫助
    詐欺取財犯行，業經臺灣彰化地方法院於九十八年四月三十
    日以九十八年度簡字第八七九號簡易判決判處有期徒刑三月
    ，該判決已於九十八年六月一日確定等情，有臺灣高等法院
    被告前案紀錄表、臺灣彰化地方法院九十八年度簡字第八七
    九號刑事簡易判決影本等在卷可按，是該案件顯已經判決確
    定甚明。
(二)本件聲請簡易判決處刑書所認被告涉犯幫助詐欺取財之犯行
    ，與前開業經判決確定之幫助詐欺取財犯行，屬被告於同一
    時、地提供同一電話號碼予同一人之行為，則縱該詐騙集團
    有應以數罪論斷之詐欺取財之犯行，然被告既係於同一時間
    交付同一電話號碼，應認被告僅有一幫助行為，縱日後犯罪
    集團運用時間與狀態有別，仍無從認為被告所為係數罪，即
    不得分別論以幫助詐欺取財而以數罪名論斷之，僅得論以一
    罪，是本件核與前述業經判決確定之幫助詐欺取財犯行，顯
    屬實質上同一案件，為前開確定判決之既判力效力所及，揆
    諸前揭說明，本件爰不經言詞辯論，逕為諭知免訴之判決。
據上論斷，應依刑事訴訟法第四百五十二條、第三百零二條第一
款、第三百零七條，判決如主文。
中    華    民    國    98    年    9     月    4     日
                  刑事第十一庭  審判長法  官  劉方慈
                                      法  官  顧正德
                                      法  官  黃紹紘
以上正本證明與原本無異。
如不服本判決應於收受送達後十日內向本院提出上訴書狀，並應
敘述具體理由；其未敘述上訴理由者，應於上訴期間屆滿後二十
日內向本院補提理由書（均須按他造當事人之人數附繕本）「切
勿逕送上級法院」。告訴人或被害人如對於本判決不服者，應具
備理由請求檢察官上訴，其上訴期間之計算係以檢察官收受判決
正本之日期為準。
                                      書記官  陳靜君
中    華    民    國    98    年    9     月    14    日


司法院資訊處製作；財團法人民間司法改革基金會備份。
